【裁判字號】    90,訴,277
【裁判日期】    900417
【裁判案由】    妨害自由
【裁判全文】
臺灣桃園地方法院刑事判決                            九十年度訴字第二七七號
    公  訴  人  臺灣桃園地方法院檢察署檢察官
    被      告  乙○○
                黃欣欣律師
右列被告因妨害自由案件，經檢察官提起公訴（八十九年度偵字第一三五五二號），
本院判決如左：
    主    文
乙○○以非法方法，剝奪人之行動自由，處有期徒刑陸月，如易科罰金以參佰元折算
壹日，緩刑參年。
扣案之延長線壹條、膠布壹條均沒收。
    事    實
一、乙○○於民國八十九年六月二十六日邀約甲○○至桃園縣平鎮市平鎮市公所會面
    洽談生意，並於同日下午十八時許，駕駛車牌號碼ＬＰ—七八七一號自用小客車
    至平鎮市公所搭載甲○○。甲○○上車後飲用乙○○事先摻有四顆鎮靜劑成分之
    藥物後，出現頭暈之現象，而致神智不清不省人事，嗣乙○○並以其所有膠布及
    延長線綑綁甲○○之雙手，使之動彈不得後，將甲○○載至位於桃園縣平鎮市○
    ○里○○路一五八號乙○○之舊宅處，以上開非法方法剝奪甲○○之行動自由。
    迨於翌日上午凌晨五時許，甲○○自行脫困，經警追查始悉上情，並扣得上開膠
    布及延長線。
二、案經被害人甲○○訴由臺灣桃園地方法院檢察署檢察官偵查起訴。
    理      由
一、右揭事實業據被告羅明通迭於警訊、偵查及本院審理時供認不諱，並經告訴人於
    偵查及本院審理時，指訴綦詳。雖辯護人依被告所稱，據以辯護謂：當時係因被
    害人上車後，對於被告所言合夥經營生意一事，了無興趣，令被告甚感吃驚與憤
    怒，嗣與被害人發生口角爭執，遂將隨身攜帶之鎮靜劑餐入飲料中，讓被害人陷
    入昏睡狀態後，被告又因不知藥效如何，遂以車上平時置放之延長線及膠布將被
    告綑綁，並為顧及被害人之安危，將其載至被告老家，翌日再至現場時被害人已
    自行離去云云。然縱如被告所述，被害人服用摻有四顆鎮靜劑成分之藥物後陷入
    昏睡狀態，未將其載回被害人家，反更將被害人以延長線及膠布綑綁，將之載至
    被告老家，直至翌日被害人清醒脫困自行返家，況鎮靜劑屬管制藥品，即便被害
    人有服藥之習慣，惟依被告所言被害人飲用之飲料摻有四顆含有鎮靜劑成分之藥
    物而言，亦顯逾通常成年人所耐受之劑量，由此觀之，被告前開所辯，均違常情
    ，殊無可採。反之，縱如其所述，亦無解其剝奪他人行動自由之事實。此外，並
    有診斷證明書二紙、照片五幀附卷可稽，復有被告限制被害人行動自由所用膠布
    、延長線各一條及含有鎮靜劑成分之藥物一包扣案足資佐證。綜上，本件被告事
    證明確，犯行洵堪認定。
二、核被告所為係犯刑法第三百零二條第一項之剝奪他人行動自由罪。爰審酌被告犯
    罪手段、目的，惡性及危害均鉅，惟念其事後坦承犯行態度良好尚稱良好，又已
    乞獲告訴人之諒解等及其他一切情狀，量處如主文所示之刑，又查被告行為後，
    原刑法第四十一條易科罰金之規定，業於九十年一月四日經立法院三讀修正通過
    ，嗣於同年月十日經總統公布施行在案，依修正後刑法第四十一條第一項前段規
    定，犯最重本刑為「五」年以下有期徒刑以下之刑之罪，而受六月以下有期徒刑
    或拘役之宣告，因身體、教育、職業、家庭之關係或其他正當理由，執行顯有困
    難，得以一元以上三元以下折算一日，易科罰金，新舊法比較之結果，自以新法
    之規定較有利於被告，按諸刑法第二條第一項前段之規定，自應適用裁判時即修
    正後刑法第四十一條有關易科罰金之規定，諭知易科罰金之折算標準。末查，被
    告前未曾受有期徒刑以上刑之宣告，有台灣高等法院被告全國前案記錄表一紙存
    卷可稽。其因一時失慮致罹刑章，犯後深具悔意，經本次罪刑之科處，應知警惕
    並足收懲儆之效，信無再犯之虞，本院因認對其宣告之刑以暫不執行為適當，爰
    併諭知緩刑，以啟自新。
三、扣案綑綁告訴人所用之延長線及膠布各一條，係供被告犯罪所用之物，並為其所
    有，應依刑法第三十八條第一項第二款規定宣告沒收。至扣案含有鎮靜劑成分藥
    物一包，係被告所有供其平時所服用，與本案尚無關係，爰不予宣告沒收，附此
    敘明。
據上論斷，應依刑事訴訟法第二百九十九條第一項前段，刑法第二條第一項前段、第
三百零二條第一項、第七十四條第一款、修正後刑法第四十一條第一項前段，罰金罰
鍰提高標準條例第一條前段、第二條，判決如主文。
本案經檢察官鄭重文到庭執行職務。
中      華      民      國    九十      年      四      月     十七     日
                                臺灣桃園地方法院刑事第六庭
                                    法  官   黃永定
右正本證明與原本無異。
如不服本判決，應於判決送達後十日內向本院提出上訴狀( 應附繕本 )，上訴於
臺灣高等法院。
                                    書記官   陳月桂
中      華      民      國    九十      年      四      月     十九     日
附論罪科刑依據之法條：
刑法第三百零二條
私行拘禁或以其他非法方法，剝奪人之行動自由者，處五年以下有期徒刑、拘役或三
百元以下罰金。
因而致人於死者，處無期徒刑或七年以上有期徒刑，致重傷者，處三年以上十年以下
有期徒刑。
第一項之未遂犯罰之。


司法院資訊處製作；財團法人民間司法改革基金會備份。
